【裁判字號】    98,訴,3251
【裁判日期】    980930
【裁判案由】    毒品危害防制條例
【裁判全文】
臺灣板橋地方法院刑事判決              98年度訴字第3251號
公  訴  人  臺灣板橋地方法院檢察署檢察官
被      告  乙○○
上列被告因違反毒品危害防制條例案件，經檢察官提起公訴（98
年度毒偵字第3914號），經本院合議庭裁定由受命法官獨任進行
簡式審判程序，判決如下：
    主  文
乙○○施用第二級毒品，累犯，處有期徒刑肆月，扣案大麻淨重
壹點陸肆柒肆公克，沒收銷燬之。上開大麻之外包裝袋壹個，沒
收。又施用第一級毒品，累犯，處有期徒刑壹年。應執行有期徒
刑壹年貳月。扣案大麻淨重壹點陸肆柒肆公克，沒收銷燬之。上
開大麻之外包裝袋壹個，沒收。
    事  實
一、乙○○前因施用毒品案件，經本院以87年度毒聲字第2690號
    裁定送觀察、勒戒後，因認無繼續施用毒品之傾向，由臺灣
    板橋地方法院檢察署檢察官於民國87年11月9 日以87年度偵
    緝字第1067號為不起訴處分確定，並於同日釋放出所。復於
    上開觀察、勒戒執行完畢釋放後5 年內因施用毒品，經本院
    以88年度毒聲字第3091號裁定送觀察、勒戒後，因認有繼續
    施用毒品之傾向，經本院以88年度毒聲字第3443號裁定送強
    制戒治，嗣經停止戒治交付保護管束，於89年6 月2 日保護
    管束期滿執行完畢，該次施用第二級毒品犯行並經本院以88
    年度易字第3471號判決判處有期徒刑6 月，復經臺灣高等法
    院於88年12月15日以88年度上易字第4997號駁回上訴確定。
    再於91年間，因施用毒品案件，經本院以91年度毒聲字第38
    73號裁定令入戒治處所施以強制戒治，於93年1 月9 日因法
    律修正釋放出所，該次施用第二級毒品犯行並經本院以92年
    度板簡字第116號判處有期徒刑6月，於92年3月13日確定（
    此部分於本件不構成累犯）。另因施用第一級毒品犯行、贓
    物案件及施用第二級毒品犯行，經本院分別以92年度訴字第
    1007號判決判處有期徒刑8月確定、以92年度簡字第1925號
    刑事簡易判決判處有期徒刑3月，於92年9月29日判決確定、
    以92年度易字第1947號判決判處有期徒刑5月，於92年9月8
    日判決確定，嗣上開3罪經定應執行刑為有期徒刑1年2月確
    定；另因偽造文書案件，經臺灣臺北地方法院以93年度訴字
    第377號判處有期徒刑6月，於93年6月3日判決確定，並與上
    揭本院92年度板簡字第116號簡易判決判處有期徒刑6月，2
    罪經定應執行刑為有期徒刑10月確定，並接續執行，於94年
    10月19日因縮短刑期假釋出監付保護管束，至94年11月27日
    觀護期滿視為執行完畢（此部分於本件構成累犯）。詎乙○
    ○猶不知警惕，於前次觀察、勒戒執行完畢釋放5年內再犯
    施用毒品罪經法院判刑確定後，竟又基於施用第二級毒品大
    麻之犯意，於98年5月24日凌晨某時許，在其位在臺北縣樹
    林市○○街31號2樓住處內，以將大麻捲成香菸狀用火點燃
    吸食煙霧方式，施用第二級毒品大麻1次。另基於施用第一
    級毒品海洛因及第二級毒品甲基安非他命之犯意，於98年5
    月25日晚間8時許，在臺北縣板橋市某處，以將海洛因及甲
    基安非他命以水稀釋混和置入針筒內施打之方式，同時施用
    第一級毒品海洛因及第二級毒品甲基安非他命1次。另嗣於
    98年5月26日0時20分許，為警在臺北縣中和市○○路390號
    前查獲，並扣得大麻1包（淨重1.6520公克）、玻璃球1個及
    行動電話1支（序號：4666f090號）。
二、案經臺北縣政府警察局中和第一分局移請臺灣板橋地方法院
    檢察署檢察官偵查起訴。
    理  由
一、本件被告乙○○所犯均係死刑、無期徒刑或最輕本刑為三年
    以上有期徒刑以外之罪，其於準備程序中就被訴事實為有罪
    之陳述，經本院告知簡式審判程序之旨，並聽取公訴人、被
    告之意見後，經本院合議庭依刑事訴訟法第273 條之1 第1
    項規定裁定由受命法官獨任進行簡式審判程序，合先敘明。
二、認定犯罪事實所憑證據及理由
（一）上揭事實業據被告乙○○於偵查中【98年度毒偵字第3914
      號卷（下稱偵卷）第31頁】及本院審理時自白不諱。
（二）被告於98年5月26日凌晨0時20分許，為警查獲後予以採集
      其尿液檢體（代碼編號E0000000），經送臺灣檢驗科技股
      份有限公司以酵素免疫分析法初步檢驗，再以氣相層析／
      質譜儀法確認檢驗，確呈大麻代謝物、嗎啡及甲基安非他
      命陽性反應一節，有臺北縣政府警察局中和第一分局毒品
      案犯罪嫌疑人姓名及代碼對照表、臺灣檢驗科技股份有限
      公司濫用藥物檢驗報告（報告日期：98年6 月9 日；報告
      編號：ＵＬ／2009／50730 號）在卷可稽（偵卷第20、33
      頁）。
（三）按「尿液毒品檢驗…若能使用先進之氣相層析質譜儀分析
      法確認，則可完全排除偽陽性之干擾，為目前最具公信力
      的檢驗方法。」等語，有法務部調查局第六處87年9 月29
      日（87）發技（一）字第87074574號函附卷為憑，足見前
      揭臺灣檢驗科技股份有限公司所使用之檢驗方法已可完全
      排除毒品偽陽性之干擾，其檢驗結果堪以採信；而「...
      大麻經施用後，大多是由糞便排出，僅有少數大麻代謝物
      （約13％～25％）在3 天內會經由尿液排出體外。... 由
      於大麻尿液之檢出時效亦受施用者體質、施用量、施用後
      採尿時間、採尿後保存狀態及送驗時間，以及檢驗方法之
      整體效果等因素影響，故參酌上述文獻記載可知，大麻之
      檢出時限，在一般情況下，最好能於施用大麻後3 天內採
      樣並以低溫阻光保存送驗，檢出機率較大。」；另「海洛
      因經注射入人體後，約百分之20於24小時內自尿中排出，
      一般而言，尿液中能否驗出嗎啡陽性反應，與其投與量、
      投與途徑、採尿時間、個人體質及檢驗方法之靈敏度有關
      ，國外曾有文獻報導注射6 毫克之海洛因鹽酸鹽，其代謝
      物嗎啡之平均可檢出時限約為26小時」，且「甲基安非他
      命經口服投與後約百分之70於24小時內自尿液中排出，約
      百分之90於96小時內自尿液中排出，甲基安非他命之檢出
      與其投與方式、投與量、個人體質、採尿時間及檢測儀器
      之精密度等諸多因素有關，惟依上述資料推斷，最長可能
      不會超過4 日」，等情，此有法務部調查局90年11月22日
      （90）陸（一）字第90076326號函、行政院衛生署藥物食
      品檢驗局（81）藥檢壹字第81148 、001156號函各1 紙附
      卷可憑。再按「海洛因與安非他命等毒品通常均可以口服
      、鼻吸、注射或抽吸方式施用，如以錫箔紙或玻璃球燒烤
      產生煙霧藉口吸入之施用方式，俗稱『追龍』，另亦可加
      入美娜水後以針筒注射方式施用，視不同施用者之用毒習
      性，前述二者亦可混合使用」，此有法務部調查局92年7
      月9 日調科壹字第09200203820 號1 份可參，是被告於偵
      查中所稱：將安非他命（應指甲基安非他命）和海洛因同
      時置入針筒內併行注射等語（偵卷第31頁），尚非無據。
（四）又於98年5月26日凌晨0時20分許起，在臺北縣中和市○○
      路390號前，經被告同意搜索，當扣得大麻1包一節，復有
      臺北縣政府警察局中和分局第一分局自願受搜索同意書、
      搜索、扣押筆錄、扣押物品目錄表各1件（以上均影本）
      在卷可按（偵卷第12至18頁）。而上揭扣案之大麻1袋（
      毛重2.1020公克，淨重1.6520公克）經送交通部民用航空
      局醫務中心以氣相層析質譜儀法檢驗，檢出四氫大麻酚為
      大麻主要成分之一（屬毒品危害防制條例第二級毒品）等
      情，亦有交通部民用航空局醫務中心毒品鑑定書（98年6
      月12日航藥鑑字第0982881號）影本附於本院卷內可稽。
（五）綜上所述，被告之尿液經以氣相層析質譜儀分析法檢驗，
      既係呈大麻代謝物、嗎啡及甲基安非他命陽性反應，佐以
      上函示，並有扣案大麻1包可稽，顯見被告自白其於98 年
      5月24日凌晨某時許施用第二級毒品大麻，另行於98年5月
      25日晚間8時許同時施用第一級毒品海洛因及第二級毒品
      甲基安非他命之行為，應與事實相符而值採信。
（六）被告前因施用毒品案件，經觀察、勒戒後，因認無繼續施
      用毒品之傾向，由臺灣板橋地方法院檢察署檢察官為不起
      訴處分確定，並於87年11月9日釋放出所，有臺灣高等法
      院被告前案紀錄表1份在卷可按，是被告於上揭觀察勒戒
      執行完畢後，5年內再犯如事實欄所載之施用毒品罪經法
      院判刑確定後，又犯本件施用毒品之犯行，事證明確，其
      犯行堪以認定，應予依法論科。
三、論罪科刑
（一）罪名：查大麻及甲基安非他命均屬毒品危害防制條例第2
      條第2 項第2 款所規定之第二級毒品；海洛因屬毒品危害
      防制條例第2 條第2 項第1 款所規定之第一級毒品，核被
      告上揭施用大麻；另行同時施用甲基安非他命、海洛因之
      行為，分別係犯毒品危害防制條例第10條第2 項施用第二
      級毒品罪及同條第1 項施用第一級毒品罪。
（二）吸收關係：被告上揭為施用而分別持有第二、一級毒品之
      低度行為，分別為施用第二、一級毒品之高度行為所吸收
      ，均不另論罪。
（三）想像競合：被告係以將第一級毒品海洛因與第二級毒品甲
      基安非他命摻在一起施用之方式，同時施用第一級毒品海
      洛因與第二級毒品甲基安非他命，業已認定如前述，被告
      所犯上開施用第一級毒品罪、施用第二級毒品罪2 罪間，
      顯係一行為觸犯數罪名，屬想像競合犯，應從較重之施用
      第一級毒品罪處斷。
（四）數罪併罰：被告所犯上開施用第二級毒品罪（指施用大麻
      部分）、施用第一級毒品罪間，犯意各別，行為互殊，應
      分論併罰。
（五）累犯：查被告有如事實欄一所述之前案刑事犯罪執行紀錄
      ，有臺灣高等法院被告前案紀錄表1 份附卷可稽，其於上
      開有期徒刑執行完畢後5 年內，故意再犯本件有期徒刑以
      上之罪，均應依刑法第47條第1 項之規定，論以累犯，並
      均加重其刑。
（六）量刑：爰審酌被告之素行、犯罪之動機、施用毒品戕害自
      身健康、犯罪所生之危害及犯罪後坦承犯行、態度尚可等
      一切情狀，分別處如主文所示之刑，並依刑法第51條第5
      款之規定，定其應執行之刑，以示懲儆。
（七）沒收銷燬：扣案之大麻驗餘淨重1.6474公克，係查獲之第
      二級毒品，不問屬於犯人與否，均依毒品危害防制條例第
      18條第1 項前段規定沒收銷燬之。至鑑驗用罄大麻0.0046
      公克之部分，因已滅失，爰不另為沒收銷燬之諭知，併此
      說明。又包裝上開大麻之外包裝袋1 個為被告施用第二級
      毒品大麻所用之物且為其所有，業據被告於本院審理時所
      供明，均應依刑法第38條第1 項第2 款之規定宣告沒收。
      至於扣案玻璃球1 個及行動電話1 支（序號：4666f090號
      ），非供本件被告施用毒品使用，業被告於本院審理時所
      供明，爰不為沒收之諭知，附此指明。
四、據上論斷，應依刑事訴訟法第273 條之1 第1 項、第299 條
    第1 項前段，毒品危害防制條例第10條第1 項、第2 項、第
    18條第1 項前段，刑法第11條、第47條第1 項、第55條、第
    51條第5款、第38條第1項第2款，判決如主文。
本案經檢察官甲○○到庭執行職務。
中    華    民    國    98    年    9     月    30    日
                      刑事第十三庭  法  官  方鴻愷
以上正本證明與原本無異。
如不服本判決應於收受本判決後10日內向本院提出上訴書狀，其
未敘述上訴理由者，並得於提起上訴後10日內向本院補提理由書
狀（均須按他造當事人之人數附繕本）「切勿逕送上級法院」。
                                    書記官  陳昭綾
中    華    民    國    98    年    9     月    30    日
附錄本案論罪科刑法條全文：
毒品危害防制條例第10條
施用第一級毒品者，處6月以上5年以下有期徒刑。
施用第二級毒品者，處3年以下有期徒刑。


司法院資訊處製作；財團法人民間司法改革基金會備份。
